【裁判字號】    88,上易,5092
【裁判日期】    890208
【裁判案由】    違反公司法
【裁判全文】
臺灣高等法院刑事判決                          八十八年度上易字第五九二號
    上    訴    人  臺灣臺北地方法院檢察署檢察官
    被          告  甲○○
    共同選任辯護人  杜英達  律師
右列上訴人因被告違反公司法案件，不服臺灣臺北地方法院八十六年度易字第六三○
二號，中華民國八十八年九月十日第一審判決（起訴案號：臺灣臺北地方法院檢察署
八十六年度偵字第二○九三七號）提起上訴，本院判決如左：
    主  文
原判決撤銷。
甲○○、乙○○共同公司負責人違反公司不得經營登記範圍以外之業務之規定，甲○
○累犯，處有期徒刑陸月併科罰金新臺幣拾貳萬元，乙○○處有期徒刑伍月併科罰金
新臺幣玖萬元，有期徒刑如易科罰金均以佰元折算一日，罰金如易服勞役均以佰
元即新臺幣玖佰元折算一日。
    事  實
甲○○、乙○○均為臺北市○○○路一四三號二樓聯展事業股份有限公司（已於民國
八十六年十一月間辦理解散登記）之股東，其中甲○○於八十二年間因竊盜案件，經
臺灣桃園地方法院判處有期徒刑一年二月確定，而於八十三年四月十一日執行完畢。
聯展事業股份有限公司自八十年起，未經辦理公司經營項目之變更登記，在臺北市內
陸續邀人出資籌設黃金年代、愛的世界、鑽石佳人、玫瑰花開、美麗華、為你鍾情、
舊情綿綿、一見鍾情、漂亮天使、一代公主、一代豔后、天使佳人、佳人有約、皇家
帝苑、皇后豐宮、ＯＫ聯誼、玫瑰人生、阿娜答名商俱樂部、豪情人生等酒店多處。
甲○○擔任該公司董事長，以負責人之身分與董事乙○○二人違反公司法第十五條第
一項規定，逾越登記範圍，共同實際從事上述酒店之經營行為。經臺北市政府警察局
中山分局及該局刑事警察大隊於八十六年八月五日、同年九月廿日先後查獲，報請臺
灣臺北地方法院檢察署檢察官偵查起訴及移送併審。
    理  由
一前述犯罪事實，業經被告甲○○在警訊中自白甚詳，與證人即聯展事業股份有限公
  司職員黃忠義、周威忠、康清海、陳家儒、郭淑華、陳桂、黃淑怡、鄭茜玲、羅
  兆儀、陳雅芬、謝佳靜所述情形相符，並有卷附搜索扣押證明書、營利事業登記證
  、公司登記資料與扣案房屋租賃契約書、股東協議書可為佐證。被告二人在偵審中
  否認犯罪，空言辯稱上述酒店係其以個人身分招攬社會人士共同出資經營、聯展事
  業股份有限公司僅代理酒店廣告事務而未涉及實際經營云云，核不足以推翻上述對
  其不利之積極證據。事證明確，犯行已可認定。
二被告所為，觸犯公司法第十五條第三項之罪。二人互有犯意聯絡及行為分擔，為共
  同正犯。乙○○於本案查獲時雖非公司之登記負責人，但與甲○○共同從事犯罪，
  無解於共犯之刑事責任。本案罪名之成立，只須公司負責人逾越登記範圍而為經營
  即可構成，並非以各個未經登記之具體營業行為作為獨立處罰對象，起訴書雖僅記
  載八十六年八月五日前之犯罪事實，且所載違章營業行為內容亦稍嫌簡略，但既為
  單一違法經營行為，依刑事訴訟法第二百六十七條規定，應認起訴效力及於全部犯
  罪事實。聯展事業股份有限公司之登記營業項目，依照卷附登記資料所示，僅包括
  綜合廣告之代理及其企劃美工設計、代理國內外演藝人員演出之安排、房屋租售之
  介紹、不動產投資計劃分析診斷之顧問等相關業務，並不及於酒店之經營管理，則
  對被告二人逾此登記範圍經營酒店之同一違法行為，自不得任意割裂而就各個交易
  舉動分別賦予法律評價。原審未見及此，誤將檢察官起訴範圍窄化為「僱用女服務
  生坐檯賺取小費，並提供包廂零售煙酒、小菜、水果」，遽謂起訴效力不及於被告
  二人為前述酒店招攬顧客、管理帳務之整體違法經營行為，進而諭知被告無罪，所
  持法律見解顯屬錯誤。上訴論旨指摘原判決違法失出，為有理由，應由本院撤銷改
  判。被告甲○○於八十二年間因竊盜案件，經臺灣桃園地方法院判處有期徒刑一年
  二月確定，而於八十三年四月十一日執行完畢，有本院被告全國前案紀錄表在卷可
  憑，其受有期徒刑執行完畢，五年以內再犯法定本刑包括有期徒刑之本案罪名，應
  依累犯規定加重其刑。審酌被告二人違法營業規模非小，犯罪後缺乏認錯悔過之具
  體表現等一切情狀，認宜各處如主文所示之刑，並諭知有期徒刑易科罰金及罰金易
  服勞役之折算標準。
三依刑事訴訟法第三百六十九條第一項前段、第三百六十四條、第二百九十九條第一
  項前段，公司法第十五條第三項，刑法第十一條前段、第二十八條、第三十一條第
  一項、第四十七條、第四十一條、第四十二條第二項，罰金罰鍰提高標準條例第二
  條，現行法規所定貨幣單位折算新臺幣條例第二條，判決如主文。
本案經檢察官劉靜婉到庭執行職務。
中     華     民     國    八十九   年       二       月       八       日
                             臺灣高等法院刑事第十五庭
                                 審判長法  官  劉  叡  輝
                                       法  官  黃  瑞  華
                                       法  官  林  勤  綱
右正本證明與原本無異。
不得上訴。
                                       書記官  陳  啟  文
中     華     民     國    八十九   年       二       月      十四      日
附錄：本案論罪科刑法條全文
公司法第十五條第三項
公司負責人違反前二項規定時，處一年以下有期徒刑，拘役或科或併科新臺幣十五萬
元以下罰金，並賠償公司因此所受之損害。


司法院資訊處製作；財團法人民間司法改革基金會備份。
